臺灣臺北地方法院民事判決　　　　　　　 93年度家簡字第9號
原　　　告　戊○○
　　　　　　丁○○
　　　　　　丙○○
共　　　同
訴訟代理人　周叔祁
複代理人　　甲○○
　　　　　　　　　　（湘鄉同鄉會）
被　　　告　國防部空軍總司令部
法定代理人　劉貴立
訴訟代理人　乙○○
　　　　　　金　甌
　　　　　　張昂憲
上列當事人間給付餘額退伍金事件，本院於民國94年4 月7 日言
詞辯論終結，判決如下：
    主  文
原告之訴駁回。
訴訟費用由原告負擔。
    事實及理由
一、按訴狀送達後，原告不得將原訴變更或追加他訴，但被告同
    意者，不在此限，民事訴訟法第255 條第1 項第1 款定有明
    文。本件原告訴之聲明原為「請求確認繼承權存在」，嗣於
    民國94年4 月7 日言詞辯論時變更聲明為「請求被告原告新
    台幣199656元」，經被告當庭同意（見94年4 月7 日言詞辯
    論筆錄），原告訴之變更合於首揭規定，應予准許。
二、原告起訴主張：(一)、被繼承人陳詠奇係空軍退役，其未婚無
    子女，父母已經亡故，原告丁○○、戊○○各為被繼承人陳
    詠奇之姊、弟，為其合法繼承人，已向法院聲明繼承被繼承
    人之遺產，並經准予備查在案；另一原告丙○○則為陳詠奇
    之侄兒，而原告向被告請領被繼承人陳詠奇之餘額退伍金新
    台幣（以下同）199,565 元，竟遭被告拒絕；至於原告提出
    退除軍、士官餘額退伍金非屬繼承範圍，而屬公法上給付請
    求權之說，實有曲解法律，該項餘額退伍金依法由遺族繼承
    領取，為求早日核發餘額退伍金，為此依法起訴請求被告給
    付陳詠奇之餘額退伍金等語。(二)、聲明：被告應給付原告新
    台幣199,565 元。(三)、提出台北郵政90251 附5 號信箱書函
    、被繼承人陳詠奇除戶謄本、大陸地區親屬關係公證書、委
    託書、委託書公證書、臺灣台中地方法院家事法庭准予備查
    函等件為證。
三、被告則以：(一)尚未核准之餘額退伍金性質上屬一身專屬權，
    並非繼承範圍，且依臺灣地區與大陸地區人民關係條例（以
    上簡稱兩岸關係條例）第26條之1 規定，乃屬公法上給付請
    求權與繼承無涉。(二)被繼承人陳詠奇之資料上並未記載原告
    為其親屬。(三)聲明：原告之訴駁回。
四、按目前台灣地區與大陸地區人民之權利義務關係及其他事務
    之處，均係依照兩岸關係條例之規定辦理，依兩岸關係條例
    第26條之1 之規定，目前得由大陸地區遺族請領之公法上給
    付，係採列舉式之規定。（最高行政法院89年度判字第3412
    號、90年度判字第1937號裁判參見）。本件原告請求給付之
    餘額退伍金屬兩岸關係條例第26條之1 列舉內容，此觀諸臺
    灣地區與大陸地區人民關係條例第26條之1 規定：「軍公教
    及公營事業機關（構）人員，在任職（服役）期間死亡，或
    支領月退休（職、伍）給與人員，在支領期間死亡，而在臺
    灣地區無遺族或法定受益人者，其居住大陸地區之遺族或法
    定受益人，得於各該支領給付人死亡之日起五年內，經許可
    進入臺灣地區，以書面向主管機關申請領受公務人員或軍人
    保險死亡給付、一次撫卹金、餘額退伍金或一次撫慰金，不
    得請領年撫卹金或月撫慰金。逾期未申請領受者，喪失其權
    利。」即明，且該給付乃政府對軍公教遺族照顧所為，核其
    性質應屬公法關係，因此，本件原告請求給付之餘額退伍金
    屬公法給付無疑。從而，原告以被告不給付餘額退伍金為由
    ，依民事訴訟法程序向普通法院訴請裁判，顯非法之所許，
    應予駁回。
五、據上論結，原告之訴為無理由，爰依民事訴訟法第78條、第
    85條第1 項判決如主文。
中　　華　　民　　國　　94　　年　　4 　　月　　14　　日
                          家事庭法  官  林妙黛
以上正本係照原本作成。
如對本判決上訴，須於判決送達後20日之不變期間內，向本院提
出上訴狀。
中　　華　　民　　國　　94　　年　　4 　　月　　14　　日
                                書記官　尹遜言
